臺灣桃園地方法院民事判決
111年度簡上字第16號
上  訴  人  徐秋雪  
訴訟代理人  蔡亜哲律師
被  上訴人  張育恩  
上列當事人間請求返還借款事件，上訴人對於民國110年10月22
日本院桃園簡易庭110年度桃簡字第419號第一審判決提起上訴，
本院於民國111年5月24日言詞辯論終結，判決如下：
    主  文
上訴駁回。
第二審訴訟費用由上訴人負擔。
　　事實及理由
一、本件上訴人起訴主張：被上訴人前於民國108年8月7日向上
    訴人借款新臺幣（下同）28萬元，上訴人並於同日將28萬元
    匯至被上訴人名下中國信託商業銀行股份有限公司（下稱中
    信銀行）城東分行帳戶（該匯款下稱系爭款項），惟被上訴
    人迄未清償借款；縱認兩造間未有消費借貸契約，然被上訴
    人取得系爭款項並無法律上之原因而受有利益，上訴人亦得
    依不當得利之法律關係，請求被上訴人返還，爰依消費借貸
    及不當得利之法律關係，求為命被上訴人應給付上訴人28萬
    元，及自起訴狀繕本送達翌日起至清償日止，按週年利率百
    分之5計算之利息之判決等語。
二、被上訴人則以：上訴人先後於108年7月19日、8月7日各匯款
    30萬元、系爭款項予被上訴人，以為提供上訴人股票投資建
    議而贈與之報酬，非為借款等語，以資抗辯。
三、原審為上訴人敗訴之判決，上訴人不服提起上訴，並聲明：
    ⑴原判決廢棄；⑵被上訴人應給付上訴人28萬元，及自起訴狀
    繕本送達翌日起至清償日止，按週年利率百分之5計算之利
    息。被上訴人則為答辯聲明：上訴駁回。
四、按稱消費借貸者，謂當事人一方移轉金錢或其他代替物之所
    有權於他方，而約定他方以種類、品質、數量相同之物返還
    之契約。民法第474條第1項定有明文。另按消費借貸於當事
    人間必本於借貸之意思合致，而有移轉金錢或其他代替物之
    所有權於他方之行為，始得當之，是以消費借貸，因交付金
    錢之原因多端，除有金錢之交付外，尚須本於借貸之意思而
    為交付，方克成立。倘當事人主張與他方有消費借貸關係存
    在者，自應就該借貸意思互相表示合致及借款業已交付之事
    實，均負舉證之責任，其僅證明有金錢之交付，未能證明借
    貸意思表示合致者，仍不能認為有該借貸關係存在（最高法
    院98年度台上字第1045號判決意旨參照）。再按無法律上之
    原因而受利益，致他人受損害者，應返還其利益。雖有法律
    上之原因，而其後已不存在者，亦同。民法第179條定有明
    文。
五、本件上訴人主張其於108年8月7日將系爭款項匯入被上訴人
    名下中信銀行帳戶等情，有合作金庫商業銀行股份有限公司
    匯款申請書代收入傳票附卷可考（見原審卷第5頁），且為
    被上訴人所不爭執，堪可採認，然上訴人清償借款及返還不
    當得利之請求為被上訴人所否認，並以前詞抗辯，則本件主
    要爭點在於，上訴人給付系爭款項之原因關係為何？或其實
    無原因關係？經查：
（一）上訴人雖為前開匯款，但在社會生活的交易往來上，匯款
      可能的原因有多端，不以消費借貸為限，匯款的事實不足
      以推認兩造之間就系爭款項有消費借貸之合意。
（二）按卷附手機螢幕截圖所示，兩造於108年7月10日透過通訊
      軟體LINE的對話內容為：「上訴人：下星期50萬匯給你」
      、「上訴人：因為對我好，讓我賺錢。當然要分你。是應
      該的。我是個懂的［按：應為「懂得」之筆誤］感恩的人。
      讓我們互相照顧啊」、「被上訴人：可是你又沒賺那麼多
      」、「上訴人：沒關係，不耀分這麼清處［按：應為「清
      楚」之筆誤］。先給你，會賺回來，不用擔心」、「被上
      訴人：那什麼時候還你」、「上訴人：不用還，我賺了，
      還是會分你」等語（見原審卷第64頁）。另按卷附手機螢
      幕截圖所示，兩造於108年8月7日，也就是上訴人把系爭
      款項匯入被上訴人帳戶當天，透過通訊軟體LINE與被上訴
      人對話的內容是：「上訴人：…多匯了8萬給你買車」、「
      被上訴人：怎麼那麼好、謝主隆恩」、「上訴人：你欠我
      更多的感情債」、「上訴人：壓力很大」等語（見原審卷
      第66至67頁）。這些對話內容非但看不出，上訴人是基於
      兩造間消費借貸之合意而為匯款，反而可以佐證被上訴人
      所抗辯的，被上訴人提供上訴人股票投資建議，上訴人因
      此而為贈與之事實。
（三）上訴人在本院審理中另外提出兩份對話紀錄，其中一份的
      內容是，上訴人在109年3月2日、5日以「10號快到了，記
      得還我30萬」、「難道要我一次跟你說還我200萬嗎？」
      、「現金90萬，房子的錢115萬」等語，要求被上訴人還
      錢，被上訴人則答以「我沒欠你錢」、「我沒有欠妳錢你
      不要在（按：應為「再」之筆誤）騷擾我了」等語（見本
      院卷第19頁），對話內容顯示，兩造對於彼此之間還有沒
      有債之關係存在，有所爭執，不能據以推認上訴人所主張
      消費借貸之事實；另一份對話紀錄的內容是，上訴人在10
      9年1月14日、16日要求被上訴人於「星期一」（應指109
      年1月20日）匯款50萬元，被上訴人表示正在借錢，並於1
      09年1月20日告訴上訴人「50萬匯給妳了」、「我已經依
      照約定把錢給你」等語（見本院卷第21頁），然而，被上
      訴人曾經還款50萬元給上訴人的事實，不能用以推認兩造
      之間另外有就系爭款項達成消費借貸的合意，因為這兩筆
      款項就是兩次不同的金錢往來。
（四）據此，上訴人係因贈與而將系爭款項匯給被上訴人，兩造
      之間就系爭款項並無消費借貸之合意，上訴人所主張的消
      費借貸關係並不存在，上訴人先位請求被上訴人返還借款
      ，為無理由，應予駁回；又被上訴人受領系爭款項，有贈
      與契約作為法律上原因，並非不當得利，上訴人備位請求
      被上訴人返還不當得利，亦無理由，亦應駁回。
六、綜上所述，上訴人依消費借貸及不當得利之法律關係，請求被上訴人給付28萬元，及自起訴狀繕本送達翌日起至清償日止，按週年利率百分之5計算之利息，為無理由，不應准許。原審為上訴人敗訴之判決，當無違誤，上訴意旨指摘原判決違法不當，求予廢棄改判，為無理由，應予駁回。
七、本件事證已臻明確，兩造其餘主張、陳述及其所提證據，核
    與判決結果不生影響，爰不逐一論述，附此敘明。
八、據上論結，本件上訴為無理由，依民事訴訟法第436條之1第
    3項、第449條第1項、第78條，判決如主文。
中　　華　　民　　國    111   年     6    月    10    日
                  民事第一庭  審判長法  官  林春長  

                                    法  官  郭俊德

                                    法  官  孫健智
正本係照原本作成。
本判決不得上訴。　　　　　　　　　　　　　　　　　　
中　　華　　民　　國　　111 　年　　6 　　月　　13　　日
                                    書記官  鄧竹君